【裁判字號】    97,訴,3148
【裁判日期】    980423
【裁判案由】    營業稅
【裁判全文】
臺北高等行政法院判決
                                      97年度訴字第3148號
                              .
原      告  有享企業有限公司
代  表  人  甲○○（董事）
被      告  財政部臺灣省北區國稅局
代  表  人  陳文宗（局長）
訴訟代理人  乙○○
上列當事人間因營業稅事件，原告不服財政部中華民國97年10月
24日臺財訴字第09700458580號（案號：第00000000號）訴願決
定，提起行政訴訟，本院判決如下：
    主  文
原告之訴駁回。
訴訟費用由原告負擔。
    事實及理由
壹、程序方面：
    本件原告經合法通知，未於言詞辯論期日到場，依行政訴訟
    法第218 條準用民事訴訟法第386 條、第385 條第1 項前段
    規定，核無民事訴訟法第386 條所列各款情形，爰依到場被
    告之聲請，由其一造辯論而為判決，合先敘明。
貳、實體方面：
一、事實概要：
    原告於民國（下同）89年11月至94年6月間進貨，未依規定
    取得合法憑證，而取具非實際交易對象有限責任臺灣省第二
    資源回收物運銷合作社（下稱二資社）開立之統一發票767
    紙，銷售額合計新臺幣（下同）306,580,402元，營業稅額1
    5,329,082元，作為進項憑證申報扣抵銷項稅額，違反行為
    時營業稅法、加值型及非加值型營業稅法（下稱營業稅法）
    第19條及稅捐稽徵機關管理營利事業會計帳簿憑證辦法（下
    稱管理會計帳簿憑證辦法）第21條規定，經臺灣高等法院檢
    察署查緝黑金行動中心（下稱查黑中心）及財政部賦稅署查
    獲，通報被告審理核定補徵營業稅額15,329,082元，並依稅
    捐稽徵法第44條規定，按其未依規定取得憑證經查明認定總
    額298,632,178元處5%罰鍰計14,931,608元。原告不服，主
    張其負責人甲○○係兼任二資社回收場司庫（運銷班長），
    並經該社授權具有在外代表二資社買賣廢棄物及收付款項資
    格，符合財政部87年7月24日臺財稅第000000000號函會議結
    論（二）規定云云，申請復查。案經被告審查結果認為：依
    二資社章程規定，該社係辦理社員資源回收物共同運銷業務
    ，社員以在該社業務區域內居住之人民，從事資源回收物回
    收之業者為限；社員以共同運銷方式銷售廢棄物，業務所需
    之資源回收物，由各社員收集之；社員應將所收集之資源回
    收物交由所屬運銷班辦理共同運銷，並由運銷班記明種類、
    數量、交貨日期、稅捐資料及其他應記錄之事，定期彙報合
    作社。惟原告負責人甲○○於94年12月22日調查筆錄供稱，
    其擔任二資社司庫，實際進貨對象為拾荒業者並非二資社，
    以買斷及賣斷方式，由原告派車至拾荒業者取貨運至倉庫堆
    放，再載運予再生工廠；又二資社並未申報甲○○個人一時
    貿易所得或薪資所得，有綜合所得稅各類所得清單可稽，足
    證甲○○非該社社員或受僱人，另依二資社向內政部報備之
    社員名冊，甲○○非屬二資社社員，則其主張代表二資社買
    賣廢棄物及收付款項，顯與該社章程規定不符，難謂屬實，
    自無上開函釋免予補稅處罰規定之適用。是原告有進貨事實
    未取得實際交易對象開立之進項憑證，而取得非實際交易對
    象二資社所開立之統一發票申報扣抵銷項稅額，被告核定補
    徵營業稅額15,329,082元及所處罰鍰14,931,608元，並無不
    合為由，遂作成97年7月23日北區國稅法一字第0970007818
    號復查決定（下稱原處分），駁回其復查之申請。原告仍表
    不服，提起訴願，遭決定駁回，遂提起本件行政訴訟。
二、本件原告主張：
（一）原告完全依循財政部86年3月18日臺財稅第000000000號及
      87年7月14日臺財稅第000000000號函釋規定辦理，該等函
      釋係規定廢棄物運銷合作社（下稱廢合社）之稅務處理原
      則及辦法。蓋資源回收業不同於一般產業，具有逐層買賣
      特性，社會大眾及基層回收業者在出售廢棄物時，不願出
      具憑證，導致財政部規定須向出售廢棄物者索取記載其姓
      名、身分證字號並簽名或蓋章憑證窒礙難行，廢棄物回收
      過程皆無法依稅法對一般商品完稅之規定，取得前手所提
      供之憑證，故廢棄物回收最後運銷階段交付再生工廠時之
      回收業者亦無法申報進貨成本，有失公平。為使資源回收
      業合法申報稅捐，財政部同意廢棄物回收最後運銷階段交
      付再生工廠時藉助廢合社共同運銷機制代為開立憑證、繳
      納營業稅及以合作社社員申報一時貿易所得，以完納所有
      應繳稅款，並先後於86、87年發布上開函釋，故於85年間
      遭認定涉及以人頭申報所得及買賣發票而經稅捐稽徵機關
      處分之營利事業及個人，均以撤銷處分結案。
（二）本件係依查黑中心檢察官移送資料而成立之稅務違章案，
      惟過去於廢合社時期，合作社、資源回收業者等相關人員
      遭臺灣臺北地方法院檢察署檢察官以涉嫌利用人頭社員，
      虛開不實統一發票提起公訴後，財政部即依上開86及87年
      函釋規定，主動行文法院，表明無人逃漏稅，亦有該部88
      年6月24日臺財稅第881921502號函可參。然在二資社案件
      ，臺灣板橋地方法院檢察署函詢財政部就合作社以未實際
      從事資源回收社員（即所稱人頭社員）攤計所得之納稅制
      度是否為財政部所許時，該部竟被動函覆檢察署，表示上
      開86及87年函釋所稱之社員，並不包括未實際從事資源回
      收業之社員，故合作社有涉嫌幫助他人逃漏稅捐之問題（
      臺灣板橋地方檢察署94年2月5日板檢博鉦92蒞3327字第92
      44號及財政部94年3月25日臺財稅第00000000000號函參照
      ）。是財政部就合作社等相關人員是否利用人頭社員逃漏
      稅捐，先後認定矛盾，應以何者為準，誠有疑義。又依稅
      捐稽徵法第1條之1規定，財政部依職權發布上開86、87、
      88年函釋，與法律具有相同效力，則該部在未另行發布新
      函釋下，出爾反爾，顯未依法行政而涉有違法行為。
（三）依財政部87年7月14日臺財稅第000000000號函檢附87年6
      月5日立法院所舉辦會議記錄，其結論認定只要未涉及假
      買賣問題，即不應處罰，則財政部認同合作社並無人頭社
      員問題（縱以非實際從事資源回收工作者加入成為社員，
      亦屬合法），本件自始即以有交易事實認定，既屬有交易
      事實，依上開會議結論，並無逃漏稅情事。又依96年4月
      19日於行政院召開研商「廢棄物回收業者繳納稅賦問題」
      會議，會議主席據會議結論作出裁示，略以有關86、87年
      解釋函令係為廢棄物回收業者涉及人頭社員繳稅問題解套
      ，廢合社與二資社案件因官員看法不同，相同案情導致處
      理結果不同，已牽涉信賴保護問題，財政部就二資社案件
      如依上開86及87年函釋解決為佳，若有不足，則請財政部
      賦稅署向部長建議，是否發布新函釋處理，至於政策面制
      度，該主席將依財政部建議負起政治責任解決等語，然財
      政部迄今未依上開會議結論處理資源回收業者賦稅問題。
（四）財政部未依行政院秘書處行文落實上開96年4月19日會議
      結論，立法委員林淑芬接受資源回收業者陳情後，乃邀請
      財政部官員於96年8月29日前往立法院與業者開會協調，
      會中財政部稽核組派駐查黑中心協助辦案之官員陳先生表
      示，查黑中心檢察官於二資社案件開始偵辦時即兩次前往
      財政部開會，要求財政部於處理二資社案件時，切勿產生
      與先前處理廢棄物運銷合作社案時相同之處理結果。亦即
      ，在事實完全相同情形下，廢合社案件皆遭撤銷處分，但
      二資社案件均遭裁罰，明顯係財政部為迎合查黑中心檢察
      官侯寬仁等旨意，接受其指揮處理二資社案件，致相同案
      情於廢合社部分未以逃漏稅結案，於二資社案件卻開徵裁
      罰，有違信賴保護及依法行政原則。
（五）財政部86年3月18日臺財稅第000000000號、87年7月14日
      臺財稅第000000000號及88年6月24日臺財稅第881921502
      號函釋係邱正雄擔任財政部長時所作決策，政黨輪替後，
      邱副院長於接受原告及其他人陳情，並請行政院政務委員
      蔡勳雄負責處理全省涉及二資社人頭社員之逃漏稅案，於
      97年7月30日在行政院內由蔡勳雄委員所主持之協調會，
      會議主席作出裁示係將全案由行政院研議作成決定。是原
      告是否有逃漏稅，應俟行政院作成依法行政決定後定奪，
      請本院審理時考量原告權益，並參酌上情。
（六）為此，原告依據行政訴訟法第4條第1項規定提起本件撤銷
      訴訟，並聲明求為判決：
    1.原處分、復查決定及訴願決定均撤銷。
    2.訴訟費用由被告負擔。
三、被告則以：
（一）本稅部分：
    1.按「營業人左列進項稅額，不得扣抵銷項稅額：一、購進
      之貨物或勞務未依規定取得並保存第三十三條所列之憑證
      者。」、「對外營業事項之發生，營利事業應於發生時自
      他人取得原始憑證，如進貨發票……前項所稱營業事項包
      括營利事業之貨物、資產、勞務等交易事項。」分別為行
      為時營業稅法第19條第1項第1款、管理會計帳簿憑證辦法
      第21條第1項及第2項所明定。
    2.次按「取得虛設行號以外其他非實際交易對象開立之憑證
      申報扣抵案件……2.有進貨事實者：（1）進貨部分，因
      未取得實際銷貨人出具之憑證，應依稅捐稽徵法第四十四
      條規定處以行為罰。（2）至進貨人取得銷貨人以外之營
      業人所開立之發票申報扣抵，如查明開立發票之營業人已
      依法申報繳納該應納之營業稅額者，則尚無逃漏，除依前
      項規定處以行為罰外，依營業稅法第十九條第一項第一款
      規定，應就其取得不得扣抵憑證扣抵銷項稅額部分，追補
      稅款……」、「該合作社之個人社員透過該合作社銷售廢
      棄物部分，依本部八十四年八月二十一日臺財稅第八四一
      六四三八三六號函規定，免辦理營業登記，惟應依法課徵
      綜合所得稅。……臺灣省廢棄物運銷合作社之社員以外之
      營業人銷售廢棄物，未依法開立統一發票繳納營業稅者，
      應依稅捐稽徵法第四十四條及營業稅法第五十一條第三款
      規定處理；涉及行為罰、漏稅罰併罰問題部分，應依本部
      八十五年四月二十六日臺財稅第八五一九○三三一三號函
      及八十五年六月十九日臺財稅第八五○二九○八一四號函
      辦理。」、「……『營業人取得廢棄物運銷合作社開立之
      統一發票涉嫌違章案件查核及執行相關事宜』會議紀錄之
      結論（一）『如查明營業人確有向臺灣省廢棄物運銷合作
      社之社員購進廢棄物，並向該合作社支付貨款，其取得該
      合作社開立金額相符之統一發票作為進項憑證申報扣抵銷
      項稅額，於法尚無不合，應免依稅捐稽徵法第四十四條及
      營業稅法第十九條或第五十一條第五款規定補稅處罰。』
      上開情形，如營業人係支付貨款與該合作社未具營利事業
      負責人身分之司庫，亦有適用。（二）臺灣省廢棄物運銷
      合作社之司庫如兼具其他營利事業負責人之身分，其交付
      再生工廠之廢棄物，除調查單位移送之筆錄及報告書外，
      若尚無其他具體事證證明確係該營利事業銷售與再生工廠
      者，基於前述廢棄物回收與一般貨物買賣性質確有不同之
      考量，宜認定係該社社員共同運銷之廢棄物，依一時貿易
      所得，歸課社員之綜合所得稅；而購進廢棄物之再生工廠
      ，所取得該合作社開立金額相符之統一發票作為進項憑證
      申報扣抵銷項稅額部分，亦有前揭財政部八十六年三月十
      八日之函送會議紀錄結論（一）之適用。」財政部83年7
      月9日臺財稅第000000000號、86年3月18日臺財稅第00000
      0000號及87年7月14日臺財稅第000000000號函釋在案。
    3.原告於89年11月至94年6月間進貨，取具非實際交易對象
      二資社開立之統一發票767紙，銷售額合計306,580,402元
      ，營業稅額15,329,082元，作為進項憑證申報扣抵銷項稅
      額，經查黑中心及財政部賦稅署查獲，有通報函、案情節
      略、談話筆錄及營業人進銷項交易對象彙加明細表等資料
      可稽，原告已違反上開規定，經被告所屬三重稽徵所核定
      補徵營業稅額15,329,082元。
    4.有關財政部86年3月18日臺財稅第000000000號及87年7月
      14日臺財稅第000000000號函釋，乃因營利事業營業過程
      中之交易行為，應課徵營業稅，然由於廢棄物之回收，多
      係透過個人到處收集後，再逐層集中，最後交給再生工廠
      處理，每一階段之回收作業，均涉及買賣交易，應依法課
      徵營業稅，但因拾荒業者相當零散，且難憑己力完成開立
      銷售憑證之工作，故乃由拾荒者充當社員而組成廢合社或
      二資社，社員將搜集而來之廢棄物交由廢合社或二資社，
      再由廢合社或二資社將廢棄物統一分類處理，賣給再生工
      廠，自再生工廠取得價金，並開立統一發票給再生工廠，
      供再生工廠作為加值型營業稅進項稅額憑證，而廢合社或
      二資社自再生工廠取得之價金則扣除5%營業稅、管理費後
      ，將餘款依社員交貨比例，直接發給社員，據此制度之運
      作，藉以一方面由廢合社或二資社為社員辦理廢棄物之共
      同運銷作業，另一方面則由廢合社或二資社出面解決開立
      銷售憑證之問題。惟其後由於廢合社或二資社在全省各地
      設立廢棄物收集站地點分佈太廣，單一廢合社無法處理搜
      集及運銷作業，乃在廢合社或二資社組織中承認「司庫」
      之機制，而司庫之地位，乃屬廢合社或二資社理事會任用
      之帳務掌理人員，雖可由社員兼任，但並無獨立地位，此
      觀內政部92年10月23日內授中社字第0920088141號函釋自
      明。然上開函釋之適用，須以廢合社或二資社及其所屬之
      司庫屬財政部原規劃之事實為前提。是於廢棄物運銷過程
      中，倘廢合社或二資社、社員、司庫或再生工廠間濫用上
      開制度，扭曲真正廢棄物收集者（即基層拾荒者）組成廢
      合社或二資社以解決其無法開立發票之制度良意，以致造
      成回收業者之中大盤商實際交易對象為非屬廢合社或二資
      社社員之拾荒者或小盤商，卻由該中大盤商直接向廢合社
      或二資社取得發票交予再生工廠，或由再生工廠直接由廢
      合社或二資社取得發票之違法事實，自無上開財政部87年
      7月14日臺財稅第000000000號函附協調會會議紀錄結論適
      用之餘地。
    5.參照二資社章程規定，該社係辦理社員資源回收物共同運
      銷業務，社員以在該社業務區域內居住之人民，從事資源
      回收物回收之業者為限；社員以共同運銷方式銷售廢棄物
      ，業務所需之資源回收物，由各社員收集之；社員應將所
      收集之資源回收物交由所屬運銷班辦理共同運銷，並由運
      銷班記明種類、數量、交貨日期、稅捐資料及其他應記錄
      之事，定期彙報合作社。依原告負責人甲○○94年12月22
      日調查筆錄供稱，其擔任二資社司庫，實際進貨對象為拾
      荒業者並非二資社，以買斷及賣斷方式，由原告派車至拾
      荒業者取貨運至倉庫堆放，再載運予再生工廠；又二資社
      並未申報甲○○個人一時貿易所得或薪資所得，有綜合所
      得稅各類所得清單可稽，足證甲○○非該社社員或受僱人
      ，另依二資社向內政部報備之社員名冊，甲○○非屬二資
      社社員，則其主張代表二資社買賣廢棄物及收付款項，顯
      與該社章程規定不符，難謂屬實，自無上開函釋免予補稅
      處罰規定之適用。是原告有進貨事實未取得實際交易對象
      開立之進項憑證，而取得非實際交易對象二資社所開立之
      統一發票申報扣抵銷項稅額，被告依上開規定，核定補徵
      營業稅額15,329,082元，並無不合。
（二）罰鍰部分：
    1.按「營利事業依法規定應給與他人憑證而未給與，應自他
      人取得憑證而未取得……應就其未給與憑證、未取得憑證
      ……經查明認定之總額，處百分之五罰鍰。」為行為時稅
      捐稽徵法第44條所明定。
    2.本件違章事證明確，已如前述，原告於89年11月至94年6
      月間進貨，取具非實際交易對象二資社開立之統一發票銷
      售額合計306,580,402元，被告就核課期間內未依規定取
      得憑證經查明認定之總額298,632,178元處5%罰鍰計14,93
      1,608元，並無違誤。
（三）綜上所述，原處分及訴願決定均無違誤等語，資為抗辯，
      並聲明求為判決駁回原告之訴，訴訟費用由原告負擔。
四、上開事實概要欄所述之事實，除後列之爭點事項外，其餘為
    兩造所不爭執，並有原處分書、原告公司登記資料查詢、審
    查結果增減金額變更比較表、87-94 年度營業稅違章案件審
    理報告書（再查）- 更正違章裁罰報告、90-94 年度綜合所
    得稅各類所得資料清單（所得人甲○○）、二資社章程、營
    業稅違章核定稅額繳款書、違章案件罰鍰繳款書、被告所屬
    三重稽徵所96年9 月28日北區國稅三重三字第0961041958號
    函、全國回收業者致行政院陳情書【檢附二資社完稅制度之
    緣由、96年4 月19日行政院政務委員林錫耀主持之研商「廢
    棄物回收業者繳納稅賦問題」會議紀錄、財政部96年5 月18
    日臺財稅字第09604517070 號函、二資社案違章類型及解決
    方案一覽表、廢合社章程、內政部92年10月23日內授中社字
    第0920088141號函檢送答復查黑中心偵辦稅捐稽徵法案件所
    詢14項問題相關資料、財政部93年2 月4 日臺財稅字第0930
    450261號函、財政部86年3 月18日臺財稅第000000000 號函
    檢送86年3 月3 日召開財政部研商「營業人取得廢棄物運銷
    合作社開立之統一發票涉嫌違章案件查核及執行相關事宜」
    會議記錄、財政部87年7 月14日臺財稅第000000000 號函檢
    送87年6 月5 日召開立法院陳朝榮、施臺生、郭金生委員聯
    合舉辦「『廢棄物回收逃漏稅處罰案』－業者與相關部會協
    調會」會議記錄、個人一時貿易資料申報表、財政部88年6
    月24日臺財稅第881921502 號函、財政部89年2 月16日臺財
    訴第0000000000號（案號：第880437號）再訴願決定、高雄
    縣政府稅捐稽徵處89年8 月7 日89高縣稅法字第016249號重
    核復查決定、財政部臺北市國稅局93年3 月26日財北國稅法
    字第093 0203236 號重核案件復查決定、被告95年8 月14日
    北區國稅法一字第0950013450號重核復查決定】、二資社88
    年2 月6 日（87）二資字第020 號函檢附88年1 月28日第1
    屆第11次理事會會議記錄及新增運銷班明細表（11-12 月份
    ）、臺灣省合作事業管理處88年2 月25日88合四字第15220
    號函、二資社87年11月1 日證明書、被告所屬三重稽徵所96
    年5 月21日北區國稅三重三字第09610004597 號函、原告取
    得二資社開立統一發票年度一覽表、營業稅欠稅查詢情形表
    、被告96年5 月7 日北區國稅法一字第09610006764 號函、
    同業利潤率建檔系統、原告87-94 年度營利事業所得稅核定
    通知書、欠稅明細資料查詢、營業人進銷項交易對象彙加明
    細表、被告原95年1 月2 日95年度財營業字第Ｚ00000000000
    00號處分書、營業稅選案查核報告表、營業稅違章補徵計算
    表、被告所屬三重稽徵所94年11月1 日北區國稅三重三字第
    0940026069號函、原告94年11月23日說明書、營業稅年度資
    料查詢進項來源明細、被告94年10月25日北區國稅審三字第
    0940026993號函、臺灣高等法院檢察署95年12 月8日檢紀智
    91查27字第37808 號函及附件明細表、二資社案案情節略、
    二資社司庫銷貨明細表、二資社司庫銷貨統計表、被告所屬
    三重稽徵所94年11月17日北區國稅三重三字第0941037721號
    函及94年12月26日北區國稅三重三字第0940026892號函暨95
    年1 月12日北區國稅三重三字第0951025596號函、被告所屬
    三重稽徵所營業稅違章案件報告（移送）單、被告涉嫌違章
    案件移送清單、被告所屬三重稽徵所94年12月22日談話筆錄
    （答話人甲○○）、營業稅年度資料查詢銷項去路源明細、
    營業稅稅籍資料查詢作業、留抵稅額對照檔線上查詢作業、
    原告與二資社貨款往來明細帳、原告於臺北國際商業銀行南
    崁分行活期存款存摺明細、原告於新竹國際商業銀行蘆洲分
    行活期存款存摺明細及歷史資料查詢暨活期存款歷史明細查
    詢（帳號第0000000000000 號）、二資社於新竹國際商業銀
    行蘆洲分行活期存款存摺、存貨帳（廢銅塊、廢銅）、銷貨
    帳、進貨帳、原告92-94 年進貨帳及存貨帳暨銷貨帳、臺灣
    板橋地方法院檢察署94年2 月5 日板檢博鉦92蒞3327字第92
    44號函、財政部94年3 月25日臺財稅第00000000000 號函、
    行政院97年7 月22日院臺財字第0970088377號函研商「有限
    責任臺灣省第二資源合作社相關業者繳納稅賦問題」開會通
    知單、立法委員賴幸媛、黃偉哲國會辦公室95年3 月14日聯
    合新聞稿、二資社向內政部報備之社員名冊等件附於原處分
    卷、訴願卷及本院卷可稽，為可確認之事實。
五、歸納兩造上述之主張，本件爭執之重點在於，本件原告系爭
    進貨之實際交易對象是否為二資社? 被告核定補徵稅額及所
    處罰鍰，有無違誤? 茲分述如下：
甲、補徵營業稅部分：
（一）按「在中華民國境內銷售貨物或勞務及進口貨物，均應依
      本法規定課徵加值型及非加值型之營業稅。」、「營業人
      當期銷項稅額，扣減進項稅額後之餘額，為當期應納或溢
      付營業稅額。……進項稅額，指營業人購買貨物或勞務時
      ，依規定支付之營業稅額。」、「營業人左列進項稅額，
      不得扣抵銷項稅額：一、購進之貨物或勞務未依規定取得
      並保存第33條所列之憑證者。」及「營業人以進項稅額扣
      抵銷項稅額者，應具有載明其名稱、地址及統一編號之左
      列憑證：一、購進貨物或勞務時，所取得載有營業稅額之
      統一發票。」、「對外營業事項之發生，營利事業應於發
      生時自他人取得原始憑證，如進貨發票……。前項所稱營
      業事項包括營利事業之貨物、資產、勞務等交易事項。」
      為行為時營業稅法第1 條、第15條、第19條第1 項第1 款
      及第33條第1 款、稅捐稽徵機關管理營利事業會計帳簿憑
      證辦法第21條第1 項、第2 項所明定。
（二）次按「本法所稱合作社，謂依平等原則，在互助組織之基
      礎上，以共同經營方法謀社員經濟之利益與生活之改善，
      而其社員人數及股金總額均可變動之團體。」、「合作社
      之種類及業務如左：……二、運銷合作社：經營產品之運
      銷業務。」、「信用合作社、保險合作社，分別依信用合
      作社法、保險法之規定；其未規定者，依本法之規定。前
      項以外之合作社，除政府或公益團體委託代辦之業務外，
      應受左列限制：……二、運銷合作社不得經營非社員產品
      。」合作社法第1 條、第3 條第1 項第2 款、第3 條之1
      第1 項、第2 項第2 款分別定有明文。又「本社以配合政
      府、民間垃圾減量、資源回收、廢棄物資源化之政策，辦
      理社員資源回收物共同運銷，以改進運銷技術，增進社員
      收益。」、「本社社員以在本社業務區域內居住之人民，
      年滿20歲或未滿20歲而有行為能力，從事資源回收物回收
      之業者，……」二資社章程第2 條前段、第6 條前段亦有
      明文( 附於原處分卷可參) 。由上可知，二資社係以人之
      集合為基礎之社團法人，其業務僅係辦理「社員」所回收
      之資源回收物共同「運」、「銷」，依上開章程及合作社
      法第3 條之1 第2 項第2 款規定，該社所運售之廢棄物之
      提供者，以社員回收資源回收物為限。
（三）復按廢棄物之回收，因涉及銷售貨物行為，每一階段均應
      依法課徵營業稅，惟部分廢棄物之來源為一般社會大眾或
      拾荒者，渠等難以開立銷貨憑證予廢棄物回收廠商；且回
      收廠商蒐集廢棄物分類整理後，將其中可回收利用之各類
      廢棄物（如鐵、銅、鋁、紙、玻璃等），分別銷售給各該
      類再生工廠作為其產品原料來源之一，如該回收廠商未辦
      理營業登記，其亦無法開立銷貨發票予再生工廠作為進項
      憑證。故財政部為解決一般民眾及拾荒者難以開立銷貨憑
      證及再生工廠無法取得進項憑證之問題，乃以86年3 月18
      日臺財稅第000000000 號函釋同意透過由拾荒業者充當社
      員組成廢合社或二資社為社員辦理廢棄物共同運銷，並代
      表社員開立銷貨憑證予再生工廠，以申報營業成本及扣抵
      銷項稅額，廢合社或二資社自再生工廠取得之價金，則扣
      除5%之營業稅、管理費與適當報酬後，將餘款依社員交貨
      比例，直接發給社員，並依一時貿易所得，課徵社員之個
      人綜合所得稅，其結果同時促使廢棄物買賣進入加值型營
      業稅體系，並維護稅制之完整。由此可知，得經由廢合社
      或二資社以辦理廢棄物共同運銷方式，代表開立銷貨憑證
      予再生工廠以申報營業成本及扣抵銷項稅額者，限於二資
      社或廢合社之「個人社員」，如非二資社之社員，即不能
      依上揭函釋規定，以共同運銷方式銷售廢棄物，而由二資
      社名義開立發票，自不待言。至於「……『營業人取得廢
      棄物運銷合作社開立之統一發票涉嫌違章案件查核及執行
      相關事宜』會議紀錄之結論（一）『如查明營業人確有向
      台灣省廢棄物運銷合作社之社員購進廢棄物，並向該合作
      社支付貨款，其取得該合作社開立金額相符之統一發票作
      為進項憑證申報扣抵銷項稅額，於法尚無不合，應免依稅
      捐稽徵法第44條及營業稅法第19條或第51條第5 款規定補
      稅處罰。』上開情形，如營業人係支付貨款與該合作社未
      具營利事業負責人身分之司庫，亦有適用。……」雖經財
      政部87年7 月14日台財稅第000000000 號函釋在案，惟如
      營業人經查明確無向廢棄物運銷合作社或二資社之社員購
      進廢棄物並向該合作社支付貨款者，依法自應補稅裁罰，
      合先敘明。
（四）經查：原告之負責人甲○○於94年12月22日被告所屬三重
      稽徵所談話時供稱：其擔任二資社司庫，實際進貨對象為
      拾荒業者並非二資社，以買斷及賣斷方式，由原告派車至
      拾荒業者取貨運至倉庫堆放，再載運予再生工廠；又向拾
      荒業者運貨之重量向二資社王小姐或吳招治之妹妹，他們
      就會開發票，待再生廠支票入帳後，再去銀行作資金流程
      ，二資社存摺及印章由原告保管；營業稅申報之前一日（
      單月14日）要匯款給二資社包含5%營業稅及0.55% 其他費
      用，共5.55%等語，此有該談話記錄附於原處分卷可參。
      又二資社並未申報甲○○個人一時貿易所得或薪資所得，
      此有綜合所得稅各類所得清單附於原處分卷可稽，足證甲
      ○○非該社社員或受僱人：另依二資社向內政部報備之社
      員名冊（附於本院卷可參）甲○○非屬二資社社員，則原
      告進貨對象大部分係非二資社社員，亦無以社員身分參與
      該運銷班共同運銷資源回收物之情事，自無首揭函釋免予
      補稅處罰規定之適用。是原告主張：本案原告的完稅辦法
      是完全依循財政部86年台財稅第000000000 號及87年台財
      稅第000000000 號函釋辦理云云，尚非可採。
（五）又按營業人雖有進貨事實，惟不依規定取得交易對象開立
      之進項憑證，而取得非交易對象開立之進項憑證，申報扣
      抵銷項稅額時，該項已申報扣抵之銷項營業稅額顯未依法
      繳納，仍應依營業稅法第19條第1 項第1 款規定，就其取
      得不得扣抵憑證扣抵銷項稅額部分，追補該項不得扣抵之
      銷項稅款。再者，我國現行加值型營業稅係就各個銷售階
      段之加值額分別予以課稅之多階段銷售稅，各銷售階段之
      營業人皆為營業稅之納稅義務人，故該非交易對象之人是
      否已按其開立發票之金額報繳營業稅額，並不影響本件營
      業人補繳營業稅之義務，已經最高行政法院（89年7 月1
      日改制為行政法院）87年7 月份第1 次庭長評事聯席會議
      決議在案。是我國現行加值型營業稅各銷售階段之營業人
      皆為營業稅之納稅義務人，而非僅係最後銷售階段之營業
      人為納稅義務人，是為統一發票均須依法按實開立予買受
      人，以期符合自動勾稽之精神，依營業稅法第15條、第19
      條第1 項第1 款、第33條第1 款之規定，營業人須持合法
      進項憑證始得扣抵當期銷項稅額，而本件原告並未依規定
      向實際銷售人取得合法進項憑證，卻持二資社虛開之統一
      發票，充當進項憑證，並持之扣抵銷項稅額，虛報進項稅
      額，被告對原告按其取得不實憑證之銷售額合計306,580,
      402元，補徵營業稅15,329,082元，並無違誤。
乙、罰鍰部分：
（一）按「營利事業依法規定應給與他人憑證而未給與，應自他
      人取得憑證而未取得，或應保存憑證而未保存者，應就其
      未給與憑證、未取得憑證或未保存憑證，經查明認定之總
      額，處5%罰鍰。」為稅捐稽徵法第44條所明定。
（二）本件原告於89年11月至94年6 月間進貨，未依規定取得合
      法憑證，而取具非實際交易對象二資社開立之統一發票76
      7 紙，銷售額合計306,580,402 元，作為進項憑證，申報
      扣抵銷項稅額，致逃漏營業稅15,329,082元，其縱非故意
      ，亦有過失，違章事實事證明確。則被告按經查明認定之
      進貨總額298,632,178 元，應處5 ％罰鍰14,931,608元，
      揆諸前揭規定，亦無違誤。
六、綜上所述，原告主張各節，均無可採，本件被告所為原處分
    ，並無違誤，訴願決定予以維持，亦無不合。原告仍執前詞
    ，訴請撤銷，為無理由，應予駁回。
七、本件事證已臻明確，兩造其餘攻擊防禦方法均與本件判決結
    果不生影響，故不逐一論述，併此敘明。
據上論結，本件原告之訴為無理由，爰依行政訴訟法第98條第1
項前段、第218 條、民事訴訟法第385 條第1 項前段，判決如主
文。
中    華    民    國    98    年    4    月     23    日
            臺北高等行政法院第一庭
                            審判長法  官  王立杰
                                  法  官  劉錫賢
                                  法  官  許麗華
上為正本係照原本作成。
如不服本判決，應於送達後20日內，向本院提出上訴狀並表明上
訴理由，如於本判決宣示後送達前提起上訴者，應於判決送達後
20日內補提上訴理由書（須按他造人數附繕本）。
中    華    民    國    98    年    4    月     23    日
                                  書記官  蘇婉婷


司法院資訊處製作；財團法人民間司法改革基金會備份。
